【裁判字號】    90,家抗,85
【裁判日期】    900919
【裁判案由】    拋棄繼承
【裁判全文】
臺灣高等法院臺中分院民事裁定  九十年度家抗字第八五號
      抗  告  人  甲○○
右抗告人因被繼承人乙○○死亡之拋棄繼承事件，對於中華民國九十年七月三日臺灣
臺中地方法院九十年度繼字第一三三號所為裁定，提起抗告，本院裁定如左：
      主      文
原裁定廢棄。
      理      由
一、本件抗告人於原法院聲明意旨略以：抗告人為被繼承人乙○○之女，被繼承人於
    民國（下同）九十年二月一日死亡，爰依民法第一千一百七十四條規定，向原法
    院聲明拋棄繼承等語。
二、原法院以本件拋棄繼承權未同時提出通知其他應為繼承之人之證明，經原法院限
    期通知其補正，抗告人逾期仍未補正，是其聲明於法不合，應予駁回等情。
三、抗告意旨略以：抗告人因於發生繼承後其他繼承人邱文生、邱文怜二人均向抗告
    人表示將辦理拋棄繼承，抗告人同時亦表示同樣願意拋棄繼承在案，然後該二人
    又再以存證信函通知抗告人拋棄繼承，有該存證信函可稽，在原法院開庭時亦提
    出審閱在案。又民法第一千一百七十四條之所規定必以書面通知因其拋棄而應為
    繼承之人，其目的在於使其他繼承人明瞭繼承狀態而已，本件其他繼承人二人既
    先表示願意拋棄繼承在案（業經原法院准予拋棄），抗告人以為繼承人全體業已
    了解繼承狀態，不必再以書面通知，遂未辦理書面通知該二人，結果遭受原法院
    裁定駁回。僅遵照原裁定補辦通知。至養母邱陳金定，早於二十年即離家出走，
    行方不明，迄今無法通知，兄妹邱文生、邱文怜二人聲明拋棄繼承案業經原法院
    准許，其情形亦屬相同，仍以同一地址通知其他繼承人邱陳金定，為此提起抗告
    ，請求廢棄原裁定而為更合法裁定等語。並提出拋棄繼承郵局存證信函三件等為
    證。
四、惟按民法第一千一百七十四條固規定：「繼承人得拋棄其繼承權。前項拋棄
    ，應於知悉其得繼承之時起二個月內以書面向法院為之。並以書面通知因其拋棄
    而應為繼承之人。但不能通知者，不在此限。」，而該條條文於七十四年六月三
    日修正之立法理謂：「本條第二項現行法規定，繼承人拋棄其繼承權時，應以書
    面向法院、親屬會議或其他繼承人為之。而我國民法規定之親屬會議，並非常設
    機構，向親屬會議為拋棄繼承之表示，窒礙難行。惟有向法院為拋棄繼承之表示
    ，最為確實易行，且因其有案可查，可杜絕倒填年月日、偽造拋棄繼承之證明文
    件等情事，爰修正為拋棄繼承，應以書面向法院為之，以供法院處理上之參考。
    並由法院通知因其拋棄而依本法修正草案第一千七十六條第五、六項規定應為繼
    承之人，俾該繼承人依同條第七項規定亦得為限定繼承或拋棄繼承。」。即其旨
    趣在使因其拋棄而應為繼承之人，俾該繼承人得迅為限定繼承或拋棄繼承之選擇
    ，期法律關係早臻確定，以保護利害關係人之權益。惟拋棄繼承人之該項書面通
    知程序，既為在法院外踐行之，縱有應通知而不通知之情事，對其拋棄繼承之發
    生效力，應無影響；即該項規定屬訓示規定，並非拋棄繼承之生效要件。（陳棋
    炎、黃宗槳、郭振恭合著民法繼承新論第二六九頁；戴東雄、戴炎輝合著中國繼
    承法一九六頁；司法院七十七年八月二十九日、廳民三字第一０八三號函，可資
    參照）。查民法第一千一百七十四條規定之「書面通知因其拋棄而應為繼承之人
    」，既非拋棄繼承之生效要件，而屬訓示規規，且抗告人業於於九十年七月二十
    日以郵局存證信函通知其他繼承人，而補正該通知事項，此有該存證信函二件附
    卷可稽（見本院卷第六、七頁），準此，揆諸上開說明，自應准予備查拋棄繼承
    ，是抗告意旨指摘原裁定不當，求予廢棄，應有理由。又按民法第一千一百七十
    四條所定拋棄繼承事件，由繼承開始時，被繼承人住所地之法院管轄，非訟事件
    法第七十七條之一定有明文。查原審裁定既已廢棄，自應由原審法院（查被繼承
    人乙○○死亡時住居於台中縣沙鹿鎮○○路仁愛巷三弄四號，屬原審法院轄區，
    有該除戶戶籍謄本，在原審卷第十四頁可按）就該拋棄繼承事件，准予備查，並
    通知當事人，附此明。
五、依非訟事件法第二十八條、民事訴訟法第四百九十二條第二項，裁定如主文。
中      華      民      國    九十      年      九      月     十九     日
~B1民事第六庭審判長法  官  吳火川
~B2                法  官  饒鴻鵬
~B3                法  官  陳繼先
右為正本係照原本作成。
如不服本裁定應於裁定送達後十日內向本院提出抗告理由狀（須按他造人數附具繕本
），並繳納抗告裁判費新台幣肆拾伍元及送達用雙掛號郵票拾份（每份拾肆元）。
~B                書記官  劉建智
中      華      民      國    九十      年      九      月    二十六    日
                                                                        Ｈ


司法院資訊處製作；財團法人民間司法改革基金會備份。
